臺灣高等法院臺中分院刑事判決　　　　100年度上訴字第117號
上　訴　人　臺灣苗栗地方法院檢察署檢察官
被　　　告　黃順龍
指定辯護人　本院公設辯護人郭博益
上列上訴人因違反槍砲彈藥刀械管制條例案件，不服臺灣苗栗地
方法院99年度訴字第556號中華民國99年11月18日第一審判決（
起訴案號：臺灣苗栗地方法院檢察署99年度偵字第1531號），提
起上訴，本院判決如下：
    主  文
上訴駁回。
    理  由
一、公訴意旨略以：被告黃順龍自不詳時間起，持有仿BERETTA
    廠84型半自動手槍製造、換裝土造金屬槍管而成，具有殺傷
    力之改造手槍1 枝（槍枝管制編號：0000000000 ，含彈匣1
    個），並於民國98年6月12日下午前，將上開手槍藏匿在不
    知情之張添有（張添有涉嫌持有上開槍枝部分，業經檢察官
    為不起訴處分確定）房間衣櫥內。嗣警因張添有涉嫌毒品案
    件，於同年7月23日上午11時15分許，持台灣苖栗地方法院
    法官所核發之搜索票前往上址搜索，意外扣得上開手槍。因
    認被告涉犯槍砲彈藥刀械管制條例第8條第4項之未經許可持
    有可發射子彈具有殺傷力之槍枝罪嫌。
二、訊之被告黃順龍否認有持有槍枝之犯行，辯稱：系爭在張添
    有住處房間的衣櫃查扣之槍枝不是伊所有，伊沒有把槍藏在
    張添有住處房間的衣櫃裏；之前那件強盜案所持者係玩具槍
    ，作案後即丟棄；且98年6月12日之後伊就被抓起來了，那
    把槍不可能是伊放置的等語。
三、按犯罪事實應依證據認定之，無證據不得認定犯罪事實；又
    不能證明被告犯罪或其行為不罰者，應諭知無罪之判決。刑
    事訴訟法第154條第2項、第301條第1項分別定有明文。次按
    事實之認定，應憑證據，如未能發現相當證據，或證據不足
    以證明，自不能以推測或擬制之方法，以為裁判基礎；而認
    定不利於被告之事實，須依積極證據，苟積極證據不足為不
    利於被告事實之認定時，即應為有利於被告之認定，更不必
    有何有利之證據；所謂認定犯罪事實之積極證據，雖不以直
    接證據為限，間接證據亦包括在內，然而無論直接或間接證
    據，其為訴訟上之證明，須於通常一般之人均不致有所懷疑
    ，而得確信其為真實之程度者，始得據為有罪之認定，倘其
    證明尚未達到此一程度，而有合理之懷疑存在時，自不能以
    推測或擬制之方法，以為有罪裁判之基礎，最高法院著有30
    年度上字第816號、40年度臺上字第86號、76年度臺上字第
    4986號判例意旨可資參照。又刑事訴訟法第161條第1項規定
    ：檢察官就被告犯罪事實，應負舉證責任，並指出證明之方
    法。因此，檢察官對於起訴之犯罪事實，應負提出證據及說
    服之實質舉證責任。倘其所提出之證據，不足為被告有罪之
    積極證明，或其指出證明之方法，無從說服法院以形成被告
    有罪之心證，基於無罪推定之原則，自應為被告無罪判決之
    諭知，最高法院亦著有92年臺上字第128號判例可參。經查
    ：
  (一)扣按之槍枝係苗栗縣警察局苗栗分局員警於98年7月23日上
    午11時15分許，在張添有位於苗栗縣苗栗市○○路○段玫瑰
    20號住處房間內查獲，並非在被告住處查獲，證人張添有於
    偵查中證稱：不知道槍枝是誰的，也不知道是誰放的，沒有
    說是黃順龍的等語（見第3934號偵查卷第58頁、偵續字第55
    號偵查卷第13頁、第1531號偵查卷第24、28頁）；證人即查
    獲本件槍枝當天亦在場之郭巨喬於偵查中亦證稱：槍枝不是
    我的，我不曉得是誰的等語（見第3934號偵查卷第14、59頁
    ），其於原審審理時復證稱：其本人、被告及其他人均曾經
    在張添有房間內施用毒品，有時候張添有也會離開一下，他
    的房間出入的人蠻複雜等語（見原審卷第80、82、83頁），
    可見證人張添有、郭巨喬均不知悉系爭槍枝究係何人所藏放
    ，且依其等之證詞，亦無從證明槍枝係被告所藏放；參以證
    人張添有住處房間，並非其1人單獨使用，同時亦供作朋友
    施用毒品聚會之場所，來往人數眾多且身分複雜，顯見該處
    出入份子難以掌控，每人均有私下獨處的機會，在此情況下
    ，公訴人以被告黃順龍曾經出入張添有之房間即推認扣案之
    槍枝係被告黃順龍持有並藏放槍枝，不無臆測之嫌。
  (二)再者，被告之前固曾因持槍犯強盜案件，嗣於張添有住處被
    警拘提查獲。然查，被告前與吳清華、謝標炳等人共同於98
    年5月11日由被告持槍共同對被害人邱木火犯加重強盜案件
    ，該槍枝因未據扣案，無從鑑定是否具有殺傷力，嗣經台灣
    苖栗地方法院以98年度訴字第518號確定判決認定被告係持
    玩具槍，犯後被告即將該玩具槍枝丟棄而無從尋獲等情，有
    該案確定判決書附卷可稽（見偵續字第55號偵查卷第82-88
    頁），且證人吳清華於偵查中證稱：黃順龍拿去強盜的那把
    槍我沒有摸過，我不確定是真的還是假的，我沒有辦法判斷
    那是塑膠的還是鐵的等語（見第1531號偵查卷第47 、48頁
    ），證人謝標炳亦證稱：上車後我們就一路丟，‧‧沒有看
    過這把槍（本案系爭槍枝）等語（見第1531號偵查卷第59、
    60頁），證人即被害人邱木火亦證稱：我不能確定是否就是
    這1枝‧‧他（指被告）就拿著槍比著我，我沒有辦法判斷
    是塑膠或真槍等語（見第1531號偵查卷第4、5頁），可見，
    被告前雖曾持槍犯罪，然該案槍枝究係真槍與否，已有疑義
    ，且依上開證人之證詞，均無法證明該案槍枝現尚存在，遑
    論與本案查獲之系爭槍枝係屬同一把？抑且，本件經苗栗縣
    警察局苗栗分局偵查隊警員邱志清以「氰丙稀酸酯法」（三
    秒膠）煙燻查獲槍枝結果，並未採獲任何指紋跡證乙節，有
    警員邱志清出具之職務報告1紙附卷足憑（見第3934號偵查
    卷第66頁），從而，本件亦不得以被告曾持有未經證實是否
    具有殺傷力且未據扣案之槍枝犯案，而遽認本件查獲之系爭
    槍枝即係被告所持有藏放者。
  (三)況且，被告自98年6月12日遭警拘提之後，距離同年7月23
    日警察在該處查獲槍枝之日止，相隔已有月餘，期間均受拘
    禁於看守所有台灣高等法院被告前案紀錄表乙紙在卷足稽（
    見原審卷第22頁），參諸查獲槍枝之處所出入份子複雜，已
    如前述，則本件自亦無法排除在該段期間內，另有其他人出
    入證人張添有之房間並在該處藏放槍枝甚或為屋主張添有本
    人所持有放置之可能。至起訴書所舉證人即上開苗栗分局警
    員張文勇之證詞，僅能證明員警於98年6月12日拘提被告當
    時之情形；證人邢克明之證詞，亦僅能證明98年6月12日其
    所屬隊員有搜索張添有房間內之衣櫃（見原審卷85頁至86頁
    ）；證人即上開苗栗分局警員劉慶昌之證詞，亦僅能證明本
    件系爭槍枝於98年7月23日查獲之經過，尚難援此而率認系
    爭槍枝為被告所持有。
  (四)末按，測謊技術既係本於心理學及生理學之理論為基礎，並
    佐以科學儀器詳實記錄受測者應答時之各項反應，復由專業
    人員進行問題設計及結果判讀，所得測謊結果自具有相當之
    可信性。倘測謊人員具備專業之知識技能，復事先獲得受測
    者之同意，所測試之問題及其方法又具專業可靠性時，該測
    謊結果，如就否認犯罪有不實之情緒波動反應，不能採為有
    罪判決之唯一依據（最高法院94年度第17 53號、92年度台
    上字第2282號、88年度台上字第5038號、85年度台上字第
    5791號判決要旨可資參照）。雖被告就否認有將槍放在衣櫥
    裡，並稱確實不知道是誰將槍放在衣櫥裡之測試結果，呈不
    實反應，固有內政部警政署刑事警察局99年1月27日鑑定書1
    份在卷可憑（見偵續字第55號偵查卷第108頁至第114頁），
    惟本案其餘人證、物證均不足憑為不利於被告之認定，已如
    前述，在積極證據不足為不利於被告事實之認定時，即應為
    有利於被告之認定，不得以被告有說謊之嫌，辯解不可採為
    由而認被告涉有公訴意旨所載之犯行。
四、綜上所述，本件既無積極證據證明被告曾持有系爭槍械，亦
    無法證明查獲之系爭槍枝為被告所藏放，是公訴人所舉之證
    據並不足使本院為被告有罪之確信，此外，本院復查無其他
    積極證據足認被告有公訴人所指持有槍枝之犯行，基於無罪
    推定之原則，自應認不能証明被告犯罪。原審以不能証明被
    告犯罪，而為無罪判決之諭知，經核並無不合，檢察官上訴
    意旨指摘原判決不當，為無理由，應予駁回其上訴。
據上論結，應依刑事訴訟法第三百六十八條，判決如主文。
本案經檢察官李月治到庭執行職務。
中    華    民    國   100    年    3     月    10    日
            刑事第六庭    審判長法  官  李  文  雄
                                法  官  陳  如  玲
                                法  官  蔡 王 金 全
上列正本證明與原本無異。
如不服本判決應於收受送達後十日內向本院提出上訴書狀，其未
敘述上訴理由者，並得於提起上訴後十日內向本院補提理由書 (
均須按他造當事人之人數附繕本)「切勿逕送上級法院」。
                                書記官  金  珍  華
中    華    民    國   100    年    3     月    11    日